臺灣苗栗地方法院民事簡易判決　　　　 93年度苗簡字第509號
原　　　告　華泰商業銀行股份有限公司
法定代理人　丙○○
訴訟代理人　己○○
　　　　　　乙○○
被　　　告　康和租賃股份有限公司
法定代理人　戊○○
訴訟代理人　甲○○
被　　　告　龍晟通運有限公司
　　　　　　　　　　　　7巷1.
法定代理人　庚○○
被　　　告　丁○○
上列當事人間請求給付票款事件，本院於民國94年6 月15日言詞
辯論終結，判決如下：
    主    文
被告應連帶給付原告新台幣參拾陸萬玖仟肆佰陸拾元，及如附表
所示之利息。
訴訟費用由被告連帶負擔。
本判決得假執行。
    事實及理由
一、被告丁○○、龍晟通運有限公司（以下簡稱龍晟公司）經合
    法通知，均未於言詞辯論期日到場，查無民事訴訟法第386
    條所列各款情事，爰依原告之聲請，由其一造辯論而為判決
    ，合先敘明。
二、原告主張其執有由被告丁○○所簽發，並經被告康和租賃股
    份有限公司（以下簡稱康和公司）及龍晟公司所背書如附表
    所示之支票7 紙（以下簡稱系爭支票），票面金額共計新臺
    幣（下同）369,460 元，均經原告遵期向付款人為付款之提
    示，竟因被告丁○○存款不足均遭退票，原告既為票據權利
    人，自得依據票據法第144 條、第96條第1 項、第126 條、
    第133 條之規定，請求被告3 人應連帶給付原告如主文第1
    項所示之本金及各支票票面金額自付款提示日起之法定遲延
    利息如附表所示。
三、被告丁○○、龍晟公司經合法通知，均未於言詞辯論期日到
    場爭執，亦未提出書狀作何聲明或陳述。被告康和公司則以
    被告康和公司雖曾與原告就借款契約所生之債權債務關係，
    約定得從被告康和公司向原告所開立之備償專戶扣除，然非
    得逕認原告為系爭支票權利人之依據。蓋因被告康和公司持
    有之系爭支票為平行線支票，而被告康和公司非金融業者，
    依票據法第139 條之規定，遂將系爭支票存入被告康和公司
    在原告之備償專戶內，委託原告代為取款，被告康和公司應
    為系爭支票之權利人。況且，以金融業關於辦理墊付國內票
    款實務現況，通常要求申請人開立備償專戶，將來票款兌現
    後直接存入申請人名義開立之備償專戶，原告持有系爭支票
    之票據關係僅代為提示，支票權利並未轉讓，如票據到期提
    示遭退票，原告無法以票據權利人之地位對發票人或背書人
    索賠，此有行政院財政部金融局85年12月4 日臺融局(一)字第
    85553852號函所明示，並聲明駁回原告之訴。
四、原告主張執有由被告丁○○所簽發，並經被告康和公司、龍
    晟公司背書之系爭支票，票面金額共計369,460 元，均經原
    告遵期向付款人為付款之提示，竟因被告丁○○存款不足均
    遭退票等情，有原告提出系爭原支票及退票理由單各7 紙影
    本為證，復為被告康和公司到場所不爭執。而被告丁○○、
    龍晟公司則經合法通知，均未於言詞辯論期日到場爭執，亦
    未提出書狀作何聲明或陳述供本院審酌，自堪信原告此部分
    之主張為真實。是以，本件所應審酌為系爭支票上之背書是
    否係委任取款背書？
  (一)按票據法上之背書依其目的不同，可分為票據權利轉讓背書
    與委任取款背書，執票人以委任取款之目的而為背書時，應
    於匯票上記載之，此為票據法第40條第1 項所明定，依同法
    第144 條之規定並為支票所準用。
  (二)詳觀原告與被告康和公司間之墊付國內票款融資專用申請書
    及票據明細表約定內容，依借款契約墊付國內票款融資專用
    第6 點約定：「借款人所提供之票據，如到期不獲付款，或
    票據無從為承兌或付款之提示時‧‧‧‧貴行可免為拒絕證
    書之作成，並可免為票據債權保全上之法定手續及通知書」
    ，而該票款明細表亦載明被告康和公司「提供上列票據借款
    ‧‧‧‧，備為擔保借款人現在及將來之票據借據及其他一
    切債務，如有違背‧‧‧‧任貴行根據該約定書中約定條項
    予以處分，抵償上項債務‧‧‧‧」等文字（見卷第53-55
    頁），顯已約定系爭支票即為借款之擔保而背書轉讓交付予
    原告，原告既依背書執有系爭支票，自得主張為票據受讓人
    而主張票據法上之權利。
  (三)再者，委任取款背書之方式，現行銀行均依中央銀行業務局
    73 年12 月14日臺央業字第1800號函示：(1)受款人與受任領
    款人既皆於票據背書簽名，並經提示之金融業者簽章證明，
    付款金融業者仍應請受款人於票據背面記載「委託受任人取
    款」等委託文句後，始可予以付款。(2)票據背面如經書明「
    票面金額委託某某代收」等字樣，並經受款人與受任領款人
    簽名，係委任取款背書，與以轉讓票據為目的之背書不同。
    (3)提示票據如僅於票據背面表明：「票面金額委託×××代
    收」字樣，金融業者應請票據受款人與受託領款人共同簽名
    完成委任手續後，始予付款。參諸上開說明，被告康和公司
    所為背書之內容，除未符合委任取款背書之實務運作情形外
    ，且系爭支票係支付工具，經被告康和公司背書轉讓予原告
    據以借貸，揆諸票據法第5 條及第13條之規定，背書人依其
    在票上所載文義負責，自不得以兩造間有融資及成立備償專
    戶等情，即屬委任取款背書（詳參臺灣高等法院88年法律座
    談會彙編第32-34 頁），基此，被告康和公司前開抗辯，自
    非足採。
  (四)末者，被告康和公司提出財政部金融局85年台融局(一)字第85
    553852號函，固如被告康和公司所辯，惟此僅為行政機關之
    函令，依大法官會議釋字第137 號解釋意旨，本院並不受拘
    束，仍得依據法律表示合法適當之見解。況嗣後87年9 月7
    日財政部金融局台融局(一)第87743321號函，業已變更見解，
    認「關於以支票申辦墊付國內票款時，金融機構是否取得票
    據權利及得否以無交易基礎之融資性票據申貸乙節，查法律
    並未對金融機構辦理以融資性票據申辦墊付國內票款之業務
    作具體規範，國內金融機構承作是項業務之作業程序亦不一
    致，金融機構是否取得融資票據之所有權當視該金融機構之
    作業規範而定」等語。則依原告承作本項墊付國內票款業務
    之規定及約定，原告自為系爭支票之合法權利人，被告等人
    應依票據文義負責。
五、綜上所述，原告持有被告丁○○所簽發，經被告康和公司、
    龍晟公司背書之系爭支票上既未明文記載「委任取款背書」
    ，自非委任取款背書，而系爭支票均經提示未獲兌現，則借
    款人將票據背書轉讓予原告，係作為清償其借款之方法，原
    告依背書執有該票據，自屬票據受讓人而得主張票據上之權
    利。從而，原告爰依票據法律關係，請求被告3 人應連帶如
    數給付原告系爭支票票面金額共369,460 元，及各支票票面
    金額自付款提示日起至清償日止之法定遲延利息如附表所示
    ，為有理由，應予准許。
六、本件判決係依民事訴訟法第427 條第2 項第6 款訴訟適用簡
    易程序所為被告敗訴之判決，依同法第389 條第1 項第3 款
    規定，本院自應依職權宣告假執行。
七、據上論結，本件原告之訴為有理由，依民事訴訟法第436 條
    第2 項、第385 條第1 項前段、第85條第2 項、第389 條第
    1 項第3 款，判決如主文。
中　　華　　民　　國　　94　　年　　6 　　月　　29　　日
                  苗栗簡易庭法　官　吳振富
以上正本係照原本作成。
如對本判決上訴，須於判決送達後20日內向本院提出上訴狀。
中　　華　　民　　國　　94　　年　　6 　　月　　29　　日
                        書記官　陳玲誼
附表：
┌──┬─────┬────┬───────┬────────┬───────────────┐
│編號│支票號碼  │發票日  │本金（新臺幣）│付款人          │利率及付款提示日              │
├──┼─────┼────┼───────┼────────┼───────────────┤
│ 1  │DA0000000 │93.7.30 │52,780元      │苗栗縣竹南信用合│自民國93年7 月30日起至清償日止│
│    │          │        │              │作社後龍分社    │按年利率6 ％計算。            │
├──┼─────┼────┼───────┼────────┼───────────────┤
│ 2  │DA0000000 │93.8.30.│52,780元      │苗栗縣竹南信用合│自民國93年8 月30日起至清償日止│
│    │          │        │              │作社後龍分社    │按年利率6 ％計算。            │
├──┼─────┼────┼───────┼────────┼───────────────┤
│ 3  │DA0000000 │93.9.30 │52,780元      │苗栗縣竹南信用合│自民國93年9 月30日起至清償日止│
│    │          │        │              │作社後龍分社    │按年利率6 ％計算。            │
├──┼─────┼────┼───────┼────────┼───────────────┤
│ 4  │DA0000000 │93.10.30│52,780元      │苗利縣竹南信用合│自民國93年10月30日起至清償日止│
│    │          │        │              │作社後龍分社    │按年利率6 ％計算。            │
├──┼─────┼────┼───────┼────────┼───────────────┤
│ 5  │DA0000000 │93.11.30│52,780元      │苗栗縣竹南信用合│自民國93年11月30日起至清償日止│
│    │          │        │              │作社後龍分社    │按年利率6 ％計算。            │
├──┼─────┼────┼───────┼────────┼───────────────┤
│ 6  │DA0000000 │93.12.30│52,780元      │苗栗縣竹南信用合│自民國93年12月30日起至清償日止│
│    │          │        │              │作社後龍分社    │按年利率6 ％計算。            │
├──┼─────┼────┼───────┼────────┼───────────────┤
│ 7  │DA0000000 │94.1.30 │52,780元      │苗栗縣竹南信用合│自民國94年1 月30日起至清償日止│
│    │          │        │              │作社後龍分社    │按年利率6 ％計算。            │
└──┴─────┴────┴───────┴────────┴───────────────┘
